【裁判字號】    99,訴,1703
【裁判日期】    990806
【裁判案由】    分配表異議之訴
【裁判全文】
臺灣臺北地方法院民事判決              99年度訴字第1703號
原      告  甲○○
訴訟代理人  簡泰正律師
被      告  乙○○
上列當事人間分配表異議之訴事件，本院於民國99年7 月23日言
詞辯論終結，判決如下：
    主      文
原告之訴駁回。
訴訟費用由原告負擔。
    事實及理由
壹、程序方面：
    按訴狀繕本送達後，原告不得將原訴變更或追加他訴，但請
    求之基礎事實同一者，不在此限，民事訴訟法第255 條第1
    項第2 款定有明文。本件原告起訴時原聲明：本院98年度司
    執字第17904 號強制執執行事件於99年3 月2 日製作之分配
    表上，表1 所載次序6 原告債權額中本金100 萬元及利息15
    5,342 元之債權，應不予剔除，而仍得列入分配；嗣於訴狀
    繕本送達後，於99年7 月23日言詞辯論程序中變更聲明為：
    本院98年度司執字第17904 號強制執行事件，於99年3 月10
    日製作之分配表上，表1 次序6 所載原告債權人中本金新台
    幣1,000,000 元及利息新台幣155,342 元之債權，應不予剔
    除，而應列入分配，因請求之基礎事實同一，是原告前開所
    為訴之變更，應予准許。
貳、實體方面：
一、原告起訴主張略以：
  (一)訴外人周孫豐於民國97年3 月26日以坐落臺北市○○區○○
    段2 小段95地號土地（權利範圍139/10000 ）及其上同小段
    2387建號、門牌號碼臺北市○○區○○街1 段48巷5 弄10號
    8 樓之建物（以下稱系爭不動產）為擔保，對其於現在及將
    來所負在抵押權設定契約書所約定最高限額新台幣（下同）
    600 萬元內之借款、票據之債務，包括利息、遲延利息、違
    約金、對債權取得執行名義之費用、實行抵押權之費用所生
    之一切債務之清償，作為對伊之債權全部擔保，並經依法登
    記在案。嗣周孫豐於96年5 月2 日及97年1 月23日向伊分別
    借款100 萬元及200 萬元，並簽發本票4 紙交予伊。詎周孫
    豐屆期末依約清償全部債務，伊迭經催討均置若罔聞，經伊
    寄發存證信函以代提示前揭本票4 紙，惟均無效果，乃聲請
    拍賣系爭不動產以資受償，業經本院以98年度司拍字第167
    號民事裁定准予拍賣抵押物確定在案，伊即以該執行名義聲
    請強制執行，於98年11月19日拍定，並經執行法院定於99年
    2 月25日實行分配，嗣於99年3 月10日作成分配表。
  (二)執行法院前於99年1 月11日作成之第一次分配表中載明伊之
    債權額為3,002,OOO 元，而被告未於分配期日（即99年2 月
    25日）向執行法院提出書狀聲明異議，亦未於分配期日到場
    為反對之陳述，足見被告對於伊之債權額3,002,000 元並不
    爭執。嗣被告於99年3 月25日始具狀針對99年3 月10日作成
    之分配表中伊受分配之債權額中本金100 萬元及利息155,34
    2 元之部份表示反對意見，顯無理由。又本院98年度司拍字
    第167 號民事裁定既已肯認伊之前揭本票債權而准予拍賣抵
    押物，且伊於98年12月14日之民事陳報狀中亦已敘明利息之
    計算悉依本院上揭裁定所示（惟利息之起算日誤載為98年6
    月10日），伊自得就票據所載金額加計發票日起算至清償日
    止按年利率6%計算之利息為請求，前開99年1 月11日作成之
    第一次分配表中對於伊應受分配之票據利息金額並未為分配
    ，顯屬錯誤，經伊於99年2 月24日具狀對第一次分配表聲明
    異議，執行法院遂依法更正分配表，並於99年3 月2 日作成
    第二次分配表，嗣又於99年3 月10日作成第三次分配表，同
    時依法通知被告，惟經被告為反對之陳述，否認伊有本金10
    0 萬元及利息155,342 元之債權存在。
  (三)被告係為系爭不動產之受讓人，該抵押物係擔保訴外人周孫
    豐對於伊所負之債務，已如前述，伊亦已提示債權原本經周
    孫豐收受後仍未為清償，且本院於98年6 月5 日發函通知被
    告及訴外人周孫豐就本件伊之聲請陳述意見，惟被告等人收
    受後迄未表示意見，而以98年度司拍字第167 號裁定准予伊
    聲請拍賣抵押物在案。今被告空言否認伊對訴外人周孫豐之
    部分債權及其利息，應屬無據，伊自應得就票據所載金額加
    計發票日起算至清償日止按年利率6%計算之利息為分配。爰
    依強制執行法第41絛第1 項之規定，對為反對陳述之債務人
    即被告提起本件分配表異議之訴等語。並聲明：本院98年度
    司執字第17904 號強制執執行事件於99年3 月10日製作之分
    配表上，表1 所載次序6 原告債權額中本金100 萬元及利息
    155,342 元之債權，應不予剔除，而仍得列入分配。
二、被告則略以：伊對於本院99年3 月10日製作之分配表已聲明
    異議，伊否認原告所主張另有100 萬元之債權部分等語，資
    為抗辯。並聲明：原告之訴駁回。
三、本院得心證之理由：
  (一)按債權人或債務人對於分配表所載各債權人之債權或分配金
    額有不同意者，應於分配期日1 日前，向執行法院提出書狀
    ，聲明異議；執行法院對於前條之異議認為正當，而到場之
    債務人及有利害關係之他債權人不為反對之陳述或同意者，
    應即更正分配表而為分配；更正之分配表，應送達於未到場
    之債務人及有利害關係之他債權人。前項債務人及債權人於
    受送達後3 日內不為反對之陳述者，視為同意依更正分配表
    實行分配。其有為反對陳述者，應通知聲明異議人；異議未
    終結者，為異議之債權人或債務人，得向執行法院對為反對
    陳述之債權人或債務人提起分配表異議之訴，強制執行法第
    39條第1 項、第40條第1 項、第40條之1 及第41條第1 項前
    段分別定有明文。可知分配表異議之訴，係指債權人或債務
    人對於分配表不同意，於分配期日前，向執行法院提出書狀
    聲明異議，經執行法院認為非正當，或雖認為正當而因他債
    權人或債務人有反對之陳述，致異議未終結，由聲明異議人
    對於為反對陳述之他債權人或債務人提起之訴訟而言。
  (二)查本院民事執行處於98年11月19日定期拍賣被告名下之系爭
    不動產，由訴外人洪惠萍以1,725 萬元得標拍定，本院民事
    執行處於99年1 月11日作成第一次分配表，並定於99年2 月
    25日實行分配，原告以該次分配表所載金額未將其債權利息
    列計分配為由，於99年2 月24日具狀聲明異議，本院民事執
    行處依原告聲明異議事項更正分配表，而於99年3 月2 日作
    成第二次分配表，就原告所主張之債權100 萬元及利息155,
    342 元列入該次分配表中，嗣本院依台北市稅捐稽徵處文山
    分處99年2 月11日北市稽文山丙字第09932150600 號函內容
    更正房屋稅金額，而於99年3 月10日作成第三次分配表，該
    次分配表就原告前所獲分配之金額並無變動，本院並檢送更
    正分配表通知原告及被告，被告以第三次分配表中關於原告
    債權中之本金100 萬元及其利息部分並無債權存在為由，於
    99 年3月25日具狀聲明異議，並於同日向本院提起分配表異
    議之訴等情，此經本院依職權調閱本院98年度司執字第1790
    4 號執行卷宗核閱無訛，並有本院99年2 月2 日北院隆98司
    執乙字第17904 號函、原告聲明異議狀、本院99年2 月26日
    北院隆98司執乙字第17904 號函、99年3 月2 日分配表、本
    院99年3 月3 日北院隆98司執乙字第17 904號函、99年3 月
    10日分配表、被告99年3 月25日聲明異議狀等件在卷可稽（
    見本院卷第42頁至58頁），堪信為真實。原告雖對於更正後
    之第三次分配表提起本件分配表異議之訴，惟本院民事執行
    處於99年3 月2 日所作成之第二次分配表，係依原告於99年
    2 月24日聲明異議之事項而更正原第一次分配表內容，原告
    對於更正後之第二次分配表並未聲明異議，嗣本院依台北市
    稅捐稽徵處文山分處99年2 月11日北市稽文山丙字第099321
    50600 號函內容更正房屋稅金額，而於99年3 月10日作成第
    三次分配表，被告對於更正後之第三次分配表中次序6 原告
    債權額中本金100 萬元及利息155,342 元之債權部分於99年
    3 月25日具狀聲明異議，原告對於更正後之第三次分配表亦
    未聲明異議，此經本院依職權調閱本院98年度司執字第1790
    4 號執行卷宗核閱屬實，揆諸前開說明，原告既非對於更正
    後之第三次分配表為異議之債權人，自不得提起分配表異議
    之訴。從而，原告提起本件訴訟，實無理由，應予駁回。
四、據上論結，本件原告之訴為無理由，依民事訴訟法第78條，
    判決如主文。
中    華    民    國    99    年    8    月     6    日
                  民事第六庭法  官  蔡和憲
右為正本係照原本作成。
如對本判決上訴，須於判決送達後20日內向本院提出上訴狀。
中    華    民    國    99    年    8     月    6     日
                            書記官  廖素芳

司法院資訊處製作；財團法人民間司法改革基金會備份。
